【裁判字號】    89,台上,6088
【裁判日期】    891012
【裁判案由】    傷害致人於死
【裁判全文】
最高法院刑事判決                              八十九年度台上字第六○八八號
    上  訴  人  甲○○
右上訴人因傷害致人於死案件，不服台灣高等法院中華民國八十八年十二月十四日第
二審判決（八十八年度上訴字第三五一三號，起訴案號：台灣桃園地方法院檢察署八
十五年度偵字第一四四六一號），提起上訴，本院判決如左：
    主  文
原判決撤銷，發回台灣高等法院。
    理  由
本件原判決認定上訴人甲○○原係桃園縣警察局桃園分局偵查員，於民國八十五年十
一月五日二時許值備差勤務，藉口外出查案，至桃園縣桃園市○○路一六二號「香萬
里ＫＴＶ」飲酒作樂，至當日四時許邀同下班之彭朱淑琴（起訴書誤為朱淑琴）、簡
美華二人至同市○○街三三四號「東方之珠ＫＴＶ」第一○一號包廂，繼續飲酒唱歌
，一小時後，上訴人與彭朱淑琴因敬酒細故，發生口角，上訴人憤而掀桌，彭朱淑琴
亦不甘勢弱衝向前去，相互拉扯及叫罵，上訴人竟基於普通傷害之犯意，先推開彭朱
淑琴，再猛力將彭朱淑琴踹倒在地，其於推、踹之初，即可預見彭朱淑琴有倒地頭部
著地導致顱內出血之不治之死亡之可能，竟猛力推踹，致彭朱淑琴頭部右側衝撞地面
，受有外傷性頭骨骨折而不自知，惟驚動店內服務生沈俊宏、詹金柳等人前來勸架，
上訴人繼而腳踹倒地不起之彭朱淑琴胸、腹部二至三下，經沈俊宏從中隔開，再將彭
朱淑琴攙扶至沙發休息，彭朱淑琴於當日凌晨五時三十三分許，自行步出店外，搭乘
姜義秀駕駛之ＮＹ－四六九號計程車先行離開，約二至三分鐘後，車抵同市○○○街
九十巷十六弄一號五樓住處前約二十公尺處支付新台幣一百元車資後，走至住處三、
四樓間之樓梯平台處，因腦部蜘蛛網膜下腔出血及腦水腫惡化而昏倒，嗣於當日早上
六時五十五分許，為同棟住戶李麗蘭發現報警，經桃園縣警察局消防警察隊桃園分隊
隊員謝雅各、黃仁宇，將之緊急送往敏盛綜合醫院，轉送博仁綜合醫院，於同年十一
月八日再轉送長庚紀念醫院救治，因外傷性頭骨骨折顱內出血，延至同年十一月九日
下午五時二十七分許不治死亡等情，因而撤銷第一審判決，改判仍論處上訴人傷害人
之身體，因而致人於死罪刑，固非無見。
惟查(一)審理事實之法院，對於案內一切與論罪科刑有關之證據，除認為不必要者外，
均應詳加調查，然後基於調查所得之心證，以為判斷之基礎，故證據雖經調查，若尚
有其他必要部分未予調查，即與證據未經調查者無異，倘仍遽予判決，自屬刑事訴訟
法第三百七十九條第十款所稱應於審判期日調查之證據未予調查之當然違背法令。按
台灣高等法院檢察署法醫中心（八五）高檢醫鑑字第一○二○號鑑定書所載：「死者
彭朱淑琴頭骨在右顳部見凹凸性骨折，位於顳骨，全長達十二公分，並可發現有碎骨
片脫離，鋸開頭骨，在左右顳部均可見十公分直徑之血腫，腦水腫著明」，同署八十
六年八月八日檢英醫字第七九一○號函稱：「被害人頭部之外傷性骨折之兇器，經研
判為鈍器所致，碰擊部分以顱內血腫之情形判斷，應係打擊右側發生衝擊傷，同時在
左側產生對衝傷，將頭部猛扣地面之凹凸不平處可以產生，如有突出之石塊等均可發
生」，證人即長庚紀念醫院醫師劉乃仁證稱：「被害人轉至長庚醫院時已成昏迷狀態
，依解剖報告所示，其顱骨裂縫既已裂至腦錐，顯須使用相當大之力道，常人單用空
手不太可能造成如此傷勢」等語（見相卷一一九頁，第一審卷八十一頁、一八三頁）
，顯示被害人頭部被撞擊之力道相當大，而依目擊證人沈俊宏於偵查中證稱：「我聽
到巨響，進入包廂，看到大理石桌面被掀翻成九十度，隨後看到死者倒地，是身體倒
在地上，頭部也有著地」（偵卷二十九頁、一一○頁反面），證人詹金柳證稱：「東
方之珠ＫＴＶ之地板本來就不是很好，好像是木板貼皮的」（見原審卷四十九頁正面
），則被害人倒地時係仰倒或側倒，倒地時是否撞及翻倒之桌面或地上酒瓶，若直接
撞及木質地板，能否造成被害人重大傷創。又如此重大傷創，是否疼痛難忍，何以未
見被害人哀號，凡此種種，攸關死因之認定，原審未詳加調查，調查職責尚有未盡。
(二)次按證人沈俊宏、計程車司機姜義秀均證稱毆打事故發生後，被害人尚能自行走到
門外，搭乘計程車離去，暨被害人搭車時，除酒醉外，並無異狀，自行走進巷道回家
，其車內經警員勘驗並無血漬等語（相卷十二頁反面、十九頁反面，偵卷一三○頁）
，證人李麗蘭證稱：當天早上，其外出購物，發現被害人頭部靠著牆，牆面無血跡，
背部及脖子懸空，臀部坐在地上，臉朝向往四樓階梯，左腳放在往四樓第一台階，右
腳放在第二台階，皮包還背在右肩上，伊打一一九報警，俟救護人員將被害人抬走，
發現頭部下方地面有一小灘血跡等語（見相卷第二十一頁反面、偵卷第六十四頁），
證人即桃園縣警察局消防警察隊桃園分隊隊員謝雅各、廖仁宇於偵查中均證稱：其等
接獲通報後至現場，發現被害人平躺在樓梯間，臉上有血跡等語（見偵卷七十頁、一
三三頁），則被害人是否因遭上訴人毆傷，而於第二現場休克昏迷摔倒，病情加劇，
造成死亡。果上開受傷之情形為真實，上開死亡結果是否為上訴人所預見，抑或其結
果出於偶然，攸關犯罪之成立，亦待詳加調查。上訴意旨指摘原判決不當，尚非全無
理由，應認有撤銷發回更審之原因。
據上論結，應依刑事訴訟法第三百九十七條、第四百零一條，判決如主文。
中      華      民      國    八十九    年      十      月     十二     日
                              最高法院刑事第十一庭
                                  審判長法官  莊  登  照
                                        法官  洪  明  輝
                                        法官  蔡  清  遊
                                        法官  黃  一  鑫
                                        法官  林  秀  夫
      右正本證明與原本無異
                                              書  記  官
中      華      民      國    八十九    年      十      月     二十     日


司法院資訊處製作；財團法人民間司法改革基金會備份。
